臺灣臺北地方法院民事判決　　　　　　　93年度訴字第1665號
原　　　告　丁○○
訴訟代理人　高秀枝律師
被　　　告　皇宇科技股份有限公司
法定代理人　甲○○
訴訟代理人　乙○○
　　　　　　丙○○
上列當事人間請求損害賠償事件，本院於民國94年8月2日言詞辯
論終結，判決如下：
    主      文
原告之訴及假執行之聲請均駁回。
訴訟費用由原告負擔。
    事實及理由
一、原告主張：被告皇冠科技股份有限公司（下稱皇冠公司）係
    經營小說、漫畫等出租之加盟業，其位於新店中央加盟店於
    民國92年12月間因原加盟主（即訴外人李葉玲）欲原地頂讓
    予原告，經被告核准後，兩造於同年月25日在被告公司簽訂
    加盟契約（下稱系爭契約），原告於簽約當時即支付簽約金
    新台幣（下同）150,000元及教育訓練費用80,00 0元，加盟
    期間自92年12月25日至95年12月24日止。惟被告未依約提供
    管理、經營技術及指導原告店內整體規劃事宜，且遲不發會
    員卡及實施教育訓練，應贈送營業所需之各項耗材亦未給付
    ，使原告無法為營業上之宣傳，錯失賺取盈潤之良機，造成
    原告經營上之困難及重大損失。嗣被告竟以原告於加盟期間
    將加盟店讓與他人，違反系爭契約第1、11、12、13條之約
    定，發函終止系爭契約，並依第14條規定請求50 0,000元之
    懲罰性違約金，並分別函送原告之營業處所及住所，因而導
    致員工爭相求去，亦使客源大量流失，使原告無法順利營運
    ，被告顯有債務不履行及不完全給付之情事，原告乃於93年
    2 月9日於台北法院郵局寄發第41號存證信函，通知被告解
    除契約，為此聲明：(一)被告應給付原告150,000元，及自92
    年12月25日起至清償日止按年息5%計算之利息。(二)被告應將
    原告所簽發票號：TS348178（面額500,000元）、TS348179
    （面額30,000元）之保證本票返還原告。(三)被告應給付原告
    1,380,000元，並自起訴狀繕本送達翌日至清償日止按年息
    5%計算之利息。(四)願供擔保，請准宣告假執行。
二、被告辯以：訴外人李葉玲無法續為經營與被告解除加盟契約
    後，兩造另行簽訂系爭契約，由原告經營加盟書城業務，惟
    被告93年1月8日欲將耗材等物件送至原告之加盟店，於與該
    店員工確認時，發現該店實際上並非原告經營，而已易手予
    訴外人郭淑卿，原告違反系爭契約第 11條第1款、第12條等
    約定，被告遂於93年 1月19日發函向原告為終止系爭契約之
    意思表示，而原告亦於同年月28日收到該函，系爭契約已於
    93年 1月28日終止。又教育訓練方面，被告已多次通知原告
    派員參加，惟原告均未回應，經被告要求確認後，原告乃要
    求延後實施訓練，實非被告故意不為，被告並未有債務不履
    行及不完全給付之情事，原告主張解除契約或債務不履行之
    損害賠償並無理由。又原告違反系爭契約，依系爭契約第 4
    條第1項、第3項、第11條、第12條及第14條之約定，原告自
    不得請求返還加盟金及返還履約擔保之本票，並聲明如主文
    所示。
三、兩造不爭執之事實：
  (一)訴外人李葉玲將其經營之新店中央加盟店頂讓與原告，經被
    告核准後，兩造於92年12月25日簽訂系爭契約，加盟期間自
    92年12月25日至95年12月24日。
  (二)兩造簽約時，原告交付2張保證本票，即票號：TS348178、T
    S348179，金額分別為500,000元及30,000元予被告收執。
  (三)被告曾於93年1月19日以原告違反系爭契約第 11條等規定為
    由，發函原告為終止系爭契約之意思表示，而原告亦於同年
    月28日收到該函。
  (四)原告曾於93年2月9日以台北法院郵局寄發第41號存證信函，
    通知被告解除系爭契約。
四、經依民事訴訟法第271條之1準用同法第270條之1第1項第3款
    之規定，整理並協議簡化本件之爭點為：(一)被告終止系爭契
    約有無理由？(二)若被告終止系爭契約無理由，原告得否解除
    系爭契約並請求返還加盟金、教育訓練費用、保證本票及請
    求損害賠償？茲分述本院之判斷如下：
  (一)系爭契約業經被告合法終止：
  1.經查：被告主張原告違反系爭契約第11條第 1款之約定，將
    其經營權轉予訴外人郭淑卿等情，業據其提出證人戊○○之
    電話錄音譯文 1份為證（見卷內第61頁），上開錄音譯文之
    真正，復經證人戊○○到庭結證無訛在卷（見卷內第 106頁
    第3行至第4行），而證人戊○○與被告員工陳怡棠對話如下
    ：「（陳怡棠問）那你們現在新老闆叫什麼名字？（戊○○
    答）郭淑卿。」「（陳怡棠問）那他（指郭淑卿）現在算是
    你們老闆嗎？（戊○○答）算。」，經參諸證人戊○○另於
    本院結證稱：「我薪資是由郭淑卿給我的，所以我認為他是
    老闆。」；「郭淑卿是以操作電腦檢查帳目，有時是隔天早
    上才會去看，也有看書籍來檢查，平常收入的現金我會用帶
    子裝起來鎖在抽屜，郭淑卿有鑰匙，有時也會把現金直接交
    給郭淑卿。」（見卷內第106頁、第107頁），及訴外人郭淑
    卿於93年1月9日所簽交予被告之教育異常確認單（見卷內第
    64頁）上，訴外人郭淑卿於簽其姓「郭」之後，方予塗改並
    簽「丁○○」等情，即可認定原告已違反系爭契約第11條第
    1 款之約定將其經營權讓與郭淑卿。至原告主張郭淑卿僅至
    原告處幫忙證人戊○○因此誤認郭淑卿為老闆云云，顯與證
    人戊○○結證之情節不符，而不足採。又即便原告已辦理營
    利事業登記，原告亦可能於辦理營業登記後隨時轉讓營業權
    ，是本院亦不得僅以原告曾辦理營利事業登記即否定證人戊
    ○○上述證言。
  2.又被告既曾於93年 1月19日以原告違反系爭契約第11條等規
    定為由，發函原告為終止系爭契約之意思表示，而原告亦於
    同年月28日收到該函（見前述兩造不爭執事項），則被告以
    原告違反系爭契約第11條第 1款為由，依系爭契約第12條第
    2款之約定，未經催告逕行終止系爭契約，即非無據。
  (二)原告不得依民法第 259條之規定請求返還加盟金、教育訓練
    費用、保證本票及請求損害賠償：
  1.原告雖主張其已於93年2月9日發函被告解除系爭契約，惟細
    譯該函，僅泛論被告之作為損害彼此之信賴關係，造成原告
    員工離職，客源流失，其已無法與被告繼續合作。（見卷內
    第 129頁）並未明確敘明其係依系爭契約或民法之第幾條之
    規定解除，則其上述函文是否發生解除系爭契約之效力，已
    生疑義。
  2.次以，原告雖主張其係依民法第 255條之規定解除系爭契約
    ，不須催告被告云云，惟查：不論依系爭契約之性質及系爭
    契約之明文，原告所主張之未依約提供管理、經營技術及指
    導原告店內整體規劃，遲不發會員卡及實施教育訓練，應贈
    送營業所需之各項耗材未給付各項，均無法認必須於一定期
    限內完成方可達到系爭契約之目的，更何況原告無法說明該
    一定期間應於何時屆至，是原告主張其係依民法第 255條之
    規定解除系爭契約，亦不足取。
  3.末以，原告並未合法解除系爭契約既如前述，則其依民法第
    259條之規定請求，即屬無據。
五、綜合以上，系爭契約業經被告合法終止，原告不得依民法第
    259 條之規定請求返還加盟金、教育訓練費用、保證本票及
    請求損害賠償，均堪認定，從而，原告請求：(一)被告應給付
    原告150,000元，及自92年12月25日起至清償日止按年息 5%
    計算之利息。(二)被告應將原告所簽發票號：TS348178（面額
    500,000元）、TS348179（面額 30,000元）之保證本票返還
    原告。(三)被告應給付原告 1,380,000元，並自起訴狀繕本送
    達翌日至清償日止按年息5%計算之利息，俱無理由，應予駁
    回。又原告本訴既經駁回，其假執行之聲請已失所依附，應
    併駁回。
六、訴訟費用負擔之依據：民事訴訟法第78條。
中　　華　　民　　國　　94　　年　　8 　　月　　23　　日
                    民事第六庭    法　官　詹駿鴻
以上正本係照原本作成
如對本判決上訴，須於判決送達後20日內向本院提出上訴狀
中　　華　　民　　國　　94　　年　　8 　　月　　23　　日
                      　　　　　　書記官　官碧玲
